【裁判字號】    98,交易,480
【裁判日期】    980908
【裁判案由】    過失致死
【裁判全文】
臺灣臺中地方法院刑事判決             98年度交易字第480號
公  訴  人  臺灣臺中地方法院檢察署檢察官
被      告  甲○○
                      2
                      號15樓.
上列被告因過失致死案件，經檢察官提起公訴（98年度偵字第13
408號、第13450號），因被告於準備程序中為有罪之陳述，本院
改依簡式審判程序審理，茲判決如下：
    主    文
甲○○因過失致人於死，處有期徒刑陸月，如易科罰金，以新臺
幣壹仟元折算壹日。
    犯罪事實
一、甲○○考領有適當之駕駛執照，於民國98年5月11日晚上9時
    59分許，駕駛車牌號碼R7-5777 號自小客車，沿臺中市○○
    路由南往北方向行駛，行經東興路3 段75號前時，原應注意
    汽車行駛時，駕駛人應注意車前狀況，並隨時採取必要之安
    全措施。而依當時天候晴，光線、視距均良好，路面乾燥、
    無缺陷、無障礙物，並無不能注意之情事，竟疏未注意及此
    ，仍貿然以不詳之時速往前行進，適有張滿足在該處，亦違
    反道路中央設有分向限制線，行人不得任意穿越道路之規定
    ，竟貿然由東興路之東側穿越設有分向限制線之道路，往東
    興路75號之方向前行，待甲○○發覺時，因不及煞車而撞擊
    張滿足之下肢，導致張滿足之腹部及頭部分別撞及甲○○駕
    駛之前揭自小客車左車頭葉子板上緣及前擋風玻璃左側Ａ柱
    後，再騰空摔落至對向車道地面；適陳平雄亦駕駛車牌號碼
    4972-NB 號自用小客車，沿東興路由北往南行駛至該處，因
    聽聞碰撞聲響且見一黑影自對向車道飛越分向限制線而來，
    隨即煞停而未將張滿足輾壓。甲○○及陳平雄均即刻下車查
    看，始發現張滿足仰躺在陳平雄所駕駛之自小貨車前保險桿
    下方，隨即報警並通知救護人員到場處理，並將張滿足送往
    臺中市林新醫院急救，並緊急施以脾臟切除術及顱骨切除術
    等手術，惟仍因顱腦損傷、腹髖部挫傷合併內出血導致休克
    ，而於同年5月17日凌晨1時40分許，因傷重不治死亡。甲○
    ○於車禍發生後，在臺中市警察局第一分局交通分隊警員前
    往處理時，當場承認肇事並願接受裁判而自首。
二、案經張滿足之兄乙○○告訴及臺灣臺中地方法院檢察署檢察
    官據報相驗後自動檢舉偵查起訴。
    理    由
一、程序部分：簡式審判程序不適用傳聞法則
  (一)按簡式審判程序之證據調查，不受刑事訴訟法第159條第1項
    規定之限制，刑事訴訟法第273條之2定有明文。此乃因簡式
    審判程序，貴在審判程序之簡省便捷，故調查證據之程序宜
    由審判長便宜行事，以適當之方法行之即可；又因被告對於
    犯罪事實並不爭執，可認定被告亦無行使反對詰問權之意，
    因此有關傳聞證據之證據能力限制規定無庸予以適用。
  (二)本件證人乙○○、陳平雄、陳瑞明於警詢及偵查中所為之陳
    述，雖為審判外之言詞陳述，其性質為傳聞證據；惟本件訴
    訟係適用簡式審判程序，有審判筆錄在卷可稽，是其等於警
    詢及偵查中所為之證言，自均得作為認定事實之證據。
二、訊據被告甲○○對於前揭犯罪事實均坦承不諱，核與告訴人
    乙○○指述及證人陳平雄、陳瑞明證述之情節相符。
三、又本件車禍之肇事責任，經送請台灣省臺中市區車輛行車事
    故鑑定委員會鑑定結果，亦認被告駕駛自小客車未注意車前
    狀況，為肇事次因，有臺灣省臺中市區車輛行車事故鑑定委
    員會98年7月8日中市行字第0985401935號函附之鑑定分析意
    見書1 份在卷可稽。按又汽車行駛時，駕駛人應注意車前狀
    況‧‧‧，並隨時採取必要之安全措施，道路交通安全規則
    第94 條第3項定有明文。本件被告駕駛汽車既有未注意車前
    狀況之情形，其就本件車禍之發生，自有過失甚明。
四、另按行人應在劃設之人行道行走，在未劃設人行道之道路，
    應靠邊行走；又在禁止穿越、劃有分向限制線、設有劃分島
    或護欄之路段或三快車道以上之單行道，不得穿越道路，道
    路交通安全規則第133 條、第134條第3款分別定有明文。經
    查：本件案發路段設有分向限制線，且該處並未劃設人行穿
    越道，亦有現場照片在卷可稽，則被害人張滿足不當穿越道
    路，自亦為本件車禍之肇事原因。且上開鑑定分析意見書亦
    認：該路段之相對路權屬汽車優先，行人張滿足不當穿越道
    路、未注意右右來車為肇事主因。益證被害人就本件車禍之
    發生，亦有過失。惟縱使認被害人就本件車禍之發生亦有過
    失，被告仍不得因此而免除其過失肇事之責任，併此敘明。
五、另本件車禍發生後，被害人被送往臺中市林新醫院急救，並
    緊急施以脾臟切除術及顱骨切除術等手術，惟仍因顱腦損傷
    、腹髖部挫傷合併內出血導致休克，而於同年5月17日凌晨1
    時40分許，因傷重不治死亡等情，有林新醫院出院病歷摘要
    、法醫驗斷書、相驗屍體證明書各1 份在卷可參。則被告前
    揭過失肇事行為，與被害人死亡之結果間，顯具有相當因果
    關係甚明。此外，復有道路交通事故調查報告表(一)、(二)、道
    路交通事故現場圖、道路交通事故初步分析研判表、道路交
    通事故談話紀錄表各1份、鑑視錄影畫面翻拍相片3張，及現
    場照片15張等在卷佐證，被告自白犯罪與事實相符，本件事
    證明確，其過失致死之犯行應依法論科。
六、核被告所為，係犯刑法第276條第1項之過失致人於死罪。被
    告於本件案發後，隨即向前往現場處理之警員坦承肇事，主
    動接受裁判，有臺中市○○○道路交通事故肇事人自首情形
    紀錄表在卷可參，本件被告合於自首之要件，爰依刑法第62
    條前段之規定減輕其刑。爰審酌被告行車時未能遵守交通規
    則，導致被害人死亡，雖非故意，惟導致被害人家屬身心備
    受痛苦，暨考量被告犯後坦承犯行，態度良好，雖因財力不
    足，無法與被害人家屬達成和解（按被告於審理中表示除強
    制責任險理賠金新台幣150 萬元外，另同意給付被害人家屬
    新台幣50萬元，但被害人家屬未能接受），惟本件車禍之發
    生，被害人亦有過失，且係肇事之主因，被告過失之情節尚
    非嚴重等一切情狀，量處如主文所示之刑，並諭知易科罰金
    之折算標準。
據上論斷，應依刑事訴訟法第273 條之1第1項、第299條第1項前
段，刑法第276 條第1項、第62條前段、第41條第1項前段，刑法
施行法第1條之1第1項前段、第2項，判決如主文。
中    華    民    國    98    年    9     月    8     日
                  刑事第九庭  法  官  高英賓
上正本證明與原本無異。
如不服本判決，應於收受送達後10日內向本院提出上訴書狀（應
敘述具體理由並附繕本）。
上訴書狀如未敘述理由，應於上訴期間屆滿後20日內補提理由書
於本院。
                              書記官  司立文
中    華    民    國    98    年    9     月    8     日
附錄論罪科刑法條：
中華民國刑法第276 條
因過失致人於死者，處2年以下有期徒刑、拘役或2千元以下罰金
。
從事業務之人，因業務上之過失犯前項之罪者，處5 年以下有期
徒刑或拘役，得併科3 千元以下罰金。


司法院資訊處製作；財團法人民間司法改革基金會備份。
